【裁判字號】    89,交上易,716
【裁判日期】    890419
【裁判案由】    過失致死
【裁判全文】
臺灣高等法院臺中分院刑事判決          民國八十九年度交上易字第七一六號
    上  訴  人
    即  被  告  丙○○
    選任辯護人  王正喜  律師
右上訴人因過失致死案件，不服台灣苗栗地方法院中華民國八十八年十月十八日第一
審判決（民國八十八年度交易字第十四號，起訴案號：台灣苗栗地方法院檢察署民國
八十七年度偵字第四五三四號），提起上訴，本院判決如左：
    主      文
原判決撤銷。
丙○○因過失致人於死，處有期徒刑陸月，如易科罰金，以佰元折算壹日。
    事  實
一、丙○○於（民國）八十七年五月八日十四時十五分許，駕駛ＬＵ─二二一九號自
    用小客車，沿中油探勘研究所前小路往苗栗市○○路方向行駛，途經該小路與文
    發路交岔路口時，本應注意車輛行駛時，駕駛人應注意車前狀況，隨時採取必要
    之安全措施及車輛行至無號誌之交岔路口文發路一八四號前，應減速慢行作隨時
    停車之準備。而依當時情形，又無不能注意之情事，竟疏於注意及此，仍以時速
    四十公里，貿然前駛，致其自用小客車右前保險桿撞及由亦疏未注意遵守道路交
    通規則，按遵行之方向行駛，於文發路一八０號投郵後沿文發路逆向前行戴有安
    全帽之楊國昌所駕駛之ＪＰＩ─二一八號重機車車頭，致楊國昌人車倒地，楊國
    昌因而受有頭部外傷併硬腦膜出血、腦內出血、顱骨缺損及水腦症，經送醫切除
    顱骨移除血塊、腦脊髓液腦室腹腔引流等手術，仍無法挽回健康，延至八十八年
    九月七日下午二十二時四十分許，因外傷性腦部損傷併呼吸衰竭不治，在省立苗
    栗醫院死亡。黃朝錫於車禍肇事後，在有偵查犯罪職務之公務員發覺前，即自行
    向苗栗縣警察局苗栗分局文山派出所報案，自首並接受裁判。
二、案經楊國昌之妻甲○○訴請臺灣苗栗地方法院檢察署檢察官偵查起訴。並經苗栗
    縣警察局苗栗分局報請同署檢察官相驗後，簽請函送本院併案審判（八十八年度
    偵字第四九○○號、八十八年度偵字第五四一六號）。
    理      由
一、訊據上訴人即被告丙○○（以下稱被告）固坦承於右揭時、地駕駛自用小客車肇
    事致被害人楊國昌（以下稱被害人）受有上述傷害之事實，惟矢口否認其有過失
    致人於死犯行，辯稱：事故肇因於楊國昌逆向行駛且不注意所致，且楊國昌係車
    禍事故發生一年後才死亡，足見其死亡原因與本件車禍肇事無因果關係等語。經
    查車輛行使時，駕駛人應注意車前狀況，隨時採取必要之安全措施及車輛行至無
    號誌之交岔路口，應減速慢行作隨時停車之準備。道路交通安全規則第九十三條
    第一項第四款、第九十四條第三項各定有明文。被告駕車自應注意上述道路交通
    安全規定，且依當時路況，又無不能注意之情形，其竟疏未注意，仍以時速四十
    公里前駛，致肇事，被告之有過失已明。雖被害人亦疏未注意遵守道路交通安全
    規則，按遵行之方向行駛（道路交通安全規則第九十七條第一款），違反道路交
    通管理處罰條例第四十五條第一款規定而與被害人自己之過失，併合而為危害發
    生之原因時，亦不能阻卻被告之犯罪責任。被害人因本次車禍而有上述之重傷害
    ，有台中榮民總醫院、省立苗栗醫院之診斷證明書三紙附卷可稽，被害人經送醫
    治療延至八十八年九月七日下午二十二時四十分許，因車禍外傷性顱內出血外傷
    性腦部損傷併呼吸衰竭而不治死亡，業經台灣苗栗地方法院檢察署檢察官督同法
    醫師相驗明確，製有驗斷書及相驗屍体証明書各一件附卷可稽，是被告之過失與
    被害人所受之重傷害乃至不治發生死亡之結果間具有相當因果關係，事證應甚明
    確，被告之犯行，洵堪認定。被告選任辯護人聲請鑑定本件車禍肇事責任及勘驗
    現場本院認無必要。
三、本案原審法院檢察署檢察官原以刑法第二百八十四條第一項後段過失致重傷害罪
    名起訴，惟被害人嗣因本件車禍受傷不治，而發生死亡結果，蒞庭檢察官於原審
    法院審理中當庭改以過失致人於死罪實行公訴，是檢察官起訴法條，已有不合，
    應予變更。核被告所為，係犯刑法第二百七十六條第一項之過失致人於死罪。查
    被告於車禍肇事後，在偵查犯罪職務之公務員發覺前，即自行向苗栗警察局苗栗
    分局文山派出所報案自首並接受裁判，非僅經被告供明在卷，復有該派出所製作
    之道路交通事故調查報告表記載報案人丙○○係肇事駕駛人明確在卷可稽（見八
    十七年度偵字第四五三四號偵查卷第十頁反面），核與自首規定相符，應依法減
    輕其刑。原審法院予被告論罪科刑，固非無見，原審判決疏未查明本件被告係報
    案自首並接受裁判，合於自首規定，依法減輕其刑，尚有欠洽。被告上訴意旨否
    認其有過失指摘原審判決不當，雖無可採，惟原審判決既有可議，應由本院將原
    審判決撤銷改判，審酌被告尚無犯罪前科紀錄，因一時疏失致犯刑章，且本件車
    禍被害人亦有違規及過失，及尚未與被害人家屬成立民事和解賠償等一切情狀，
    因原審判決量處有期徒刑七月，本件僅由被告上訴，本院依自首減輕其刑後，不
    得仍宣告處有期徒刑七月（參考最高法院八十八年台上字第二二○一號判決要旨
    ），因量處如主文第二項所示之刑，並諭知易科罰金之折算標準。
三、據上論結：應依刑事訴訟法第三百六十九條第一項前段、第三百六十四條、第二
    百九十九條第一項前段，第三百條，刑法第二百七十六條第一項，第六十二條前
    段，第四十一條，罰金罰鍰提高標準條例第一條前段、第二條，判決如主文。
本案經檢察官乙○○到庭執行職務。
中      華      民      國    八十九     年      四       月    十九    日
                                  臺灣高等法院臺中分院刑事第三庭
                                        審判長法  官  方  艤  駐
                                              法  官  劉  連  星
                                              法  官  廖  柏  基
右正本證明與原本無異。
不得上訴。
                                              書記官陳  曉  青
中      華      民      國    八十九     年      四       月    二十    日
附錄論罪科刑法條：
刑法第二百七十六條第一項
因過失致人於死者，處二年以下有期徒刑、拘役或二千元以下罰金。
                                                                        Ｑ


司法院資訊處製作；財團法人民間司法改革基金會備份。
